【裁判字號】    99,台上,5899
【裁判日期】    990930
【裁判案由】    違反槍砲彈藥刀械管制條例
【裁判全文】
最高法院刑事判決            九十九年度台上字第五八九九號
上  訴  人  甲○○
上列上訴人因違反槍砲彈藥刀械管制條例案件，不服台灣高等法
院中華民國九十七年十二月十八日第二審判決（九十七年度上訴
字第一九五二號，起訴案號：台灣板橋地方法院檢察署九十五年
度偵續字第一七三號），提起上訴，本院判決如下：
    主  文
上訴駁回。
    理  由
按刑事訴訟法第三百七十七條規定，上訴於第三審法院，非以判
決違背法令為理由，不得為之。是提起第三審上訴，應以原判決
違背法令為理由，係屬法定要件。如果上訴理由書狀並未依據卷
內訴訟資料，具體指摘原判決不適用何種法則或如何適用不當，
或所指摘原判決違法情事，顯與法律規定得為第三審上訴理由之
違法情形，不相適合時，均應認其上訴為違背法律上之程式，予
以駁回。本件上訴人甲○○上訴意旨略以：(一)原審認證人楊東傑
、陳志遠（原名為陳志銘）於偵查中經具結之陳述有證據能力，
證人林○○（姓名年籍詳卷）於警詢供述及楊東傑、陳志遠、洪
振家於警詢及偵查中以被告身分供述之瑕疵既經補正，自得作為
其等於審判期日所為證言之補強。而未就其等陳述當時之外在環
境加以觀察，以判斷其等陳述信用性已獲得確定保障之特別情況
加以論斷，說明其憑據，及就本案卷證判斷，已無其他證據代替
，亦無從達到同一目的之情形，即率然適用，有適用法則不當之
違法。(二)扣案之手槍雖經內政部警政署刑事警察局鑑驗認具殺傷
力，惟其鑑定書並未載明鑑驗相關數據及其依據，以為法院認定
殺傷力之依據，原審又如何認定扣案之槍、彈具有殺傷力，未於
判決內說明其理由及依據，有判決不載理由之違法。(三)原判決並
未就上訴人對槍、彈有持續持有相當時間之意圖及主觀上有執持
占有之意思等關於無故持有槍、彈之構成要件詳為記載，判決不
載理由。(四)當日警方圍捕於首部曲ＫＴＶ滋事者乘坐離開之三輛
汽車時，洪振家乘坐之六一八三－ＪＳ號自用小客車，有人開槍
拒捕，與Ｋ六－八九三二號自用小客車突圍逃離，陳志遠駕駛之
ＣＪ－三四八五號自用小客車被警方攔下，並在車內扣得系爭槍
、彈，惟系爭槍、彈既非上訴人持往，又非在上訴人所有車上查
獲，原判決未詳載如何得認上訴人共同持有之理由及所憑之依據
，亦有不載理由之違法。(五)上訴人一再否認知悉或目睹車上有槍
、彈；參酌楊東傑於第一審亦否認知悉車上有槍、彈，並稱：偵
查中係配合陳志遠將責任推給洪振家以脫罪而為不實陳述；陳志
遠於偵查中亦稱不知黑色皮包內有槍、彈等語；足認上訴人並無
持有槍、彈之意思。原審對此有利上訴人之證據未予採取，又未
說明理由，有判決不載理由之違法云云。惟查原判決依憑證人楊
東傑、陳志遠、洪振家，林○○之證言，台北縣政府警察局新莊
分局搜索扣押筆錄、扣押物品目錄表、扣押物品收據、查扣之槍
枝子彈照片，內政部警政署刑事警察局民國九十四年七月八日刑
鑑字第０九四０一００五二九號槍彈鑑定書等證據，資以認定上
訴人有原判決事實欄所記載之犯罪事實，因而維持第一審論處上
訴人共同未經許可，持有可發射子彈具有殺傷力之改造手槍罪刑
（處有期徒刑三年四月，併科罰金新台幣十萬元，並為相關從刑
之諭知）之判決，駁回上訴人在第二審之上訴，已詳述其依憑之
證據及認定之理由。對於上訴人否認有何持有槍枝、子彈犯行，
辯稱：「……我一開始坐在後面，從頭到尾沒有看過那把槍，沒
有摸到那把槍，是被警察臨檢到，打開包包，才知道那是擺放一
把槍，那包包放在駕駛座的位置。當時開車之人是陳志銘……」
、「……我坐在後座，根本什麼都不知道……」、「……是洪振
家說要唱歌，我們才過去……我們是到首部曲，我只有找陳志銘
，我不認識那三個人（楊東傑、陳威宇、少年林○○）……我根
本沒有碰到槍，也沒有看到……」云云。經綜合調查證據之結果
，認不可採，已在判決內詳予指駁，並說明其理由。原判決所為
論述，核與卷證資料相符，從形式上觀察，並無違背法令之情形
。按採證認事、證據之取捨及證據證明力之判斷，俱屬事實審法
院之職權，苟無違背證據法則，自不能指為違法。且查：（一）
、證人楊東傑、陳志遠於偵查中經具結之證言，如何具有證據能
力，原判決已說明：檢察官偵查中向被告以外之人所取得之陳述
，原則上均能遵守法律規定，不致違法取供，是以，刑事訴訟法
於九十二年二月六日修正時，即為兼顧理論與實務，以該法第一
百五十九條之一第二項規定，除顯有不可信之情況者外，得為證
據。楊東傑、陳志遠於偵查中經具結後向檢察官所為之陳述，既
非檢察官非法取供而得，且其等當時所為陳述，尚無顯不可信之
情況，即應認其等於偵查中所為之證述，得作為證據等語。原判
決已說明如何符合刑事訴訟法第一百五十九條之一第二項規定，
而有證據能力，經核並無不合。至於林○○於警詢供述及楊東傑
、陳志遠、洪振家於警詢及偵查中以被告身分所為陳述，原判決
僅說明：渠等於第一審或原審審理時，以證人身分到庭實施交互
詰問，其具結立於證人之地位而為陳述，並使檢察官、上訴人及
辯護人就本案件有詰問證人現在與先前陳述瑕疵之機會，踐行保
障上訴人對於證人之正當詰問權，渠等於警詢及偵查中以被告身
分供述之瑕疵即經補正，自得作為其等於審判期日所為證言之補
強等語。所載經法院詰問即非傳聞之論述，與傳聞證據例外之規
定不合，固有微疵。然查上訴人及其原審選任辯護人於原審審理
時就審判長所詢對於起訴書、第一審判決書所引用證據之證據能
力有何意見，均回答：沒有意見（見原審卷第七一頁背面、九八
頁）。況原判決並非單憑林○○於警詢及楊東傑、陳志遠、洪振
家於警詢、偵查中之陳述為上訴人論罪之依據，尚依憑楊東傑於
第一審、原審，陳志遠、林○○於原審之證述為證據。則上開微
疵於判決之結果顯無影響，依刑事訴訟法第三百八十條規定，仍
不得據為合法之第三審上訴理由。（二）、扣案之槍、彈如何具
有殺傷力，原判決引用內政部警政署刑事警察局九十四年七月八
日刑鑑字第○九四○一○○五二九號槍彈鑑定書鑑定結果，認槍
支係由仿BERETTA 廠八四型半自動手槍製造之玩具手槍，換裝土
造金屬管及土造金屬槍機而成之改造手槍，機械型能良好，可擊
發子彈，具殺傷力，子彈係具直徑約九點二釐米金屬彈頭之土造
子彈，經採樣一顆試射，可擊發，認具殺傷力，上訴人於原審就
審判長當庭提示之扣案槍、彈及上開鑑定結果亦表示沒有意見。
（見原審卷第一○○頁背面）。上訴意旨(二)徒憑己見就原判決已
說明事項，任意指摘為違法。核與法律規定得為第三審上訴理由
之違法情形，不相適合，自非適法之第三審上訴理由。（三）、
上訴人否認知悉置於ＣＪ－三四八五號自用小客車駕駛座腳踏板
之黑色皮包放有槍枝、子彈，並辯稱其未碰觸黑色皮包內之槍枝
、子彈等詞，如何違背常情而不足採信。洪振家將裝有槍枝、子
彈之黑色包包一個，由ＣＪ－三四八五號自用小客車左前車窗遞
進車內時，上訴人係在車內，並知悉黑色包包放有裝填子彈之槍
枝至明。又洪振家將系爭槍、彈放進黑色包包，由陳志遠駕駛之
ＣＪ－三四八五號自用小客車右前車窗遞進車內交給楊東傑，楊
東傑將槍枝取出，與上訴人、陳志遠輪流持有觀看，又放進黑色
包包，交由陳志遠放在其乘坐之駕駛座腳踏板處，上訴人亦表示
由其負責將槍枝、子彈交還洪振家等情，原判決均於理由內說明
。原判決據此認上訴人、楊東傑、陳志遠對於本件扣案改造手槍
及子彈有共同支配持有之意思存在，業堪認定等情，所為論述，
並無上訴意旨(三)(四)所指判決不載理由情形。（四）、證人楊東傑
於第一審雖否認知悉車上有槍、彈，並稱偵查中係配合陳志遠將
責任推給洪振家以脫罪而為不實陳述云云，然楊東傑於警詢、偵
查及九十五年六月二十六日準備程序所為多次不利於自己之自白
、不利於上訴人之陳述，內容均屬一致，並未更易證詞而為對上
訴人或陳志遠或自己為脫罪之陳述，原審因認其於九十四年九月
三十日檢察官偵訊時之證詞之憑信性並無疑問，堪信為真實。另
證人陳志遠於偵查中雖稱不知黑色皮包內有槍云云，惟其所證如
何與楊東傑於原審審理時證述及少年林○○於原審證稱：「……
（車上有無人在玩槍？）有……（係何人在玩槍？）玩槍的人，
我不知道他的名字，不曉得是前座或是駕駛座或副駕駛座的人在
玩槍……前座兩人都有亮槍觀看……」等語不符。證人陳志遠所
稱不知洪振家遞進車內黑色包包裝有槍枝、子彈之詞，如何為卸
責之詞，而不足採等情。原判決亦詳加說明，並無上訴意旨(五)所
稱判決不載理由之違法情形。上訴人上訴意旨，核係對原審取捨
證據與自由判斷證據證明力之職權行使及原判決理由已經說明之
事項，或就與犯罪構成事實無關之枝節問題，或就不影響於判決
本旨事項再為事實上之爭辯，徒以自己之說詞，泛指其為違法，
並為單純事實上之爭執，皆非適法之第三審上訴理由，其上訴違
背法律上之程式，應予駁回。
據上論結，應依刑事訴訟法第三百九十五條前段，判決如主文。
中    華    民    國  九十九  年    九    月   三十   日
                      最高法院刑事第二庭
                          審判長法官  莊  登  照
                                法官  陳  世  淙
                                法官  徐  昌  錦
                                法官  許  錦  印
                                法官  林  立  華
本件正本證明與原本無異
                                      書  記  官
中    華    民    國  九十九  年    十    月    五    日
                                                      K

司法院資訊處製作；財團法人民間司法改革基金會備份。
